【裁判字號】    97,簡上,250
【裁判日期】    980112
【裁判案由】    詐欺
【裁判全文】
臺灣新竹地方法院刑事判決             97年度簡上字第250號
上  訴  人
即  被  告  甲○○
                      1巷2號.
上列上訴人即被告因詐欺案件，不服本院新竹簡易庭97年度竹簡
字第1260號，中華民國97年9 月30日第一審簡易判決（聲請簡易
判決處刑書案號：97年度偵字第5138號），提起上訴，本院判決
如下：
    主  文
上訴駁回。
甲○○緩刑貳年。
    事  實
一、溫雅婷依其智識程度，可預見提供郵局或銀行帳戶存摺、提
    款卡及密碼等供詐欺集團使用，可能因此供詐欺集團使用詐
    術使被害人將款項匯入後，再予提領使用；並預見可能因而
    幫助詐欺集團從事詐欺之不法犯罪，竟仍基於幫助詐欺集團
    詐欺之未必故意，於民國97年1 月6 日，在新竹縣湖口鄉○
    ○○○道附近之郵局，將其於93年11月15日向臺灣銀行太保
    分行申請開立之帳號000000000000號帳戶之存摺、提款卡及
    密碼等物，提供予真實姓名年籍均不詳之成年男子，並收取
    新臺幣（下同）6500元，而容任該成年男子所屬集團為詐取
    他人財物之行為。該集團在取得上揭帳戶之存摺、提款卡及
    密碼等物後，即於97年1 月12日，冒稱係拍賣購物公司人員
    ，撥打電話予乙○○，佯稱其簽購物簽收單時簽到分期付款
    之方式，需拿提款卡至自動櫃員機操作取消分期付款，致使
    乙○○陷於錯誤，聽從該詐欺集團成員之指示，前往位於臺
    北市臺北火車站1 樓東三門處之郵局自動櫃員機前，於同日
    19 時57 分18秒許，匯款新臺幣（下同）29983 元至前揭溫
    雅婷名義之臺灣銀行太保分行帳戶內。嗣因乙○○發覺有異
    ，乃報警處理，而為警循線查悉上情。
二、案經嘉義縣警察局水上分局報請臺灣嘉義地方法院檢察署檢
    察官呈請臺灣高等法院檢察署檢察長令移臺灣新竹地方法院
    檢察署檢察官偵查聲請簡易判決處刑。
    理  由
壹、程序部分：
    按被告以外之人於審判外之言詞或書面陳述，除法律有規定
    者外，不得作為證據。又被告以外之人於審判外之陳述，經
    當事人於審判程序同意作為證據，法院審酌該言詞陳述或書
    面陳述作成時之情況，認為適當者，亦得為證據。當事人、
    代理人或辯護人於法院調查證據時，知有第159條第1項不得
    為證據之情形，而未於言詞辯論終結前聲明異議者，視為有
    前項之同意，刑事訴訟法第159條第1項及第159條之5分別定
    有明文。經查，本件被告就被害人乙○○於警詢時之陳述，
    在本院準備程序及審理程序中，就證據能力一節均表示無意
    見，並未於本案言詞辯論終結前聲明異議，而本院審酌上開
    證人於警詢時之陳述係於案發後就自己親身經歷之事實所為
    者，依其陳述作成時之情況並不無適當，且非非法取得之證
    據，又無證據力明顯過低之情形，復經本院於審判期日就上
    開證據進行調查、辯論，依前開規定，自得為證據；次按，
    本案認定事實所引用之文書證據，並無證據證明係公務員違
    背法定程式所取得，亦無刑事訴訟法第159 條之4 之顯有不
    可信之情況與不得作為證據之情形，本院斟酌本案卷內之證
    據並非非法取得，亦無證明力明顯過低之情形，且經本院於
    審判期日依法進行證據之調查、辯論，被告於訴訟上之程序
    權，已受保障，故前揭各該證據，亦均得採為證據，合先敘
    明。
貳、實體部分：
一、訊據被告甲○○對於上開事實均坦承不諱，復經被害人乙○
    ○於警詢時陳述在卷（參嘉義縣警察局水上分局刑案偵查卷
    宗第5-6 頁），並有內政部警政署反詐騙諮詢專線紀錄表1
    份、南投縣政府警察局草屯分局爽文派出所受理詐騙帳戶通
    報警示簡便格式表1 份、郵局自動櫃員機交易明細表1 份、
    南投縣政府警察局草屯分局爽文派出所金融機構聯防機制通
    報單1 份、嘉義縣警察局於97年4 月11日以嘉縣警刑二字第
    0970022254號函送之開戶資料及交易明細各1 份附卷可稽（
    參同前卷宗第7-14頁），是被告自白與事實相符，事證明確
    ，被告幫助詐欺犯行洵堪認定，應予依法論科。
二、
（一）按刑法上之故意，非僅指直接故意，尚包含間接故意（即
      未必故意），所謂間接故意係指行為人對於構成犯罪事實
      ，預見其發生而其發生並不違反其本意者而言，刑法第13
      條第2項 定有明文。且幫助犯之成立以行為人主觀上認識
      被幫助者正欲從事犯罪或係正在從事犯罪，且該犯罪有既
      遂之可能，而其行為足以幫助他人實現構成要件者，即具
      有幫助故意，並不以行為人確知被幫助者係犯何罪名為必
      要，至於行為人在正犯實施犯罪前為幫助行為者，則構成
      事前幫助犯。金融帳戶為個人之理財工具，一般民眾皆可
      自由申請開設金融帳戶，並無任何特殊之限制，且得同時
      在不同金融機構申請多數存款帳戶使用，並無借用他人帳
      戶使用之必要。又衡諸一般常情，任何人均可辦理金融帳
      戶存摺使用，如無正當理由，實無借用他人存摺使用之理
      ，而金融存摺亦事關個人財產權益之保障，其專有性甚高
      ，除非本人或與本人親密關係者，難認有何理由可自由流
      通使用該存摺，一般人均有妥為保管及防止他人任意使用
      之認識，縱特殊情況偶需交付他人使用，亦必深入瞭解用
      途及合理性，始予提供，且該等專有物品如落入不明人士
      手中，而未加以闡明正常用途，極易被利用為與財產有關
      之犯罪工具，此為吾人依一般生活認知所易於體察之常識
      ，而有犯罪意圖者，非有正當理由，竟徵求他人提供帳戶
      ，客觀上可預見其目的，係供為某筆資金之存入，後再行
      領出之用，且該筆資金之存入及提領過程係有意隱瞞其流
      程及行為人身分曝光之用意，一般人本於一般認知能力均
      易於瞭解（最高法院93年度台上字第31號判決要旨可資參
      照）。況以電話、手機簡訊通知中獎、刮刮樂、退費或佯
      稱金融卡遭冒用須更改資料等類似之不法詐騙份子，為掩
      飾其等不法行徑，以避免執法人員循線查緝，經常利用他
      人存款帳戶、印章、提款卡暨密碼，以確保犯罪所得免遭
      查獲，類此案件在社會上層出不窮，亦屢經報章雜誌及其
      他新聞媒體再三披露，故避免此等專屬性甚高之物品被不
      明人士利用為與財產有關之犯罪工具，亦為一般生活認知
      所應有之認識。且一般人對自己之金融機構帳戶所用之存
      摺、提款卡、密碼及印鑑，均妥為保管，恐被他人得知帳
      號或密碼後，有被冒領、或其他非法使用之虞。而被告交
      付金融帳戶之存摺、提款卡及密碼資料予素昧平生之不詳
      成年男子，衡之常情，被告當有預見該不詳姓名成年男子
      應係將該等物品供作詐欺犯罪之用，則該收受帳戶之人將
      該帳戶用來供自己或他人作為詐欺取財之用，亦為被告所
      容忍及允許，亦即不違反被告之本意，被告具有不確定幫
      助故意至為灼然。
（二）核被告甲○○所為，係犯刑法第30條第1 項前段、第339
      條第1 項之詐欺取財罪之幫助犯，爰依刑法第30條第2 項
      減輕其刑。原審以被告上開犯行明確，依刑事訴訟法第44
      9 條第1 項前段、刑法第339 條第1 項、第30條第1 項前
      段、第2 項、第41條第1 項前段、刑法施行法第1 條之1
      第1 項、第2 項前段，量處有期徒刑3 月，並諭知如易科
      罰金之折算標準，核其認事用法均無不合，量刑亦屬妥適
      ，應予維持。被告上訴意旨坦認有犯錯，惟被告素行良好
      ，未有前科，亦賠償被害人乙○○，符合刑法第74條緩刑
      要件，給予自新機會等語，核無理由，應予駁回。
（三）末查被告前未曾受有期徒刑以上刑之宣告，有臺灣高等法
      院被告前案紀錄表附卷可稽，其因一時失慮致罹刑典，犯
      罪情節尚屬輕微，事後亦能坦承犯行，態度良好，並已賠
      償被害人乙○○3 萬元且當庭交付之，此有本院97年12月
      19日準備程序筆錄在卷可佐，被告經此偵審程序之教訓後
      ，應能知所警惕，信無再犯之虞，本院因認對其所宣告之
      刑以暫不執行為當，爰併予宣告緩刑2 年，促其戒慎，用
      啟自新。
據上論斷，應依刑事訴訟法第455 條之1 第1 項、第3 項、第36
8 條，刑法第74第1 項第1 款，判決如主文。
本案經檢察官黃秋婷到庭執行職務。
中    華    民    國    98    年    1     月    12    日
                  刑事第三庭    審判長法  官  賴淑敏
                                      法  官  黃美文
                                      法  官  林惠君
以上正本證明與原本無異。
不得上訴。
中    華    民    國    98    年    1     月    13    日
                                      書記官  劉亭筠


司法院資訊處製作；財團法人民間司法改革基金會備份。
